【裁判字號】    95,重訴,22
【裁判日期】    950606
【裁判案由】    毒品危害防制條例等
【裁判全文】
臺灣桃園地方法院刑事判決              95年度重訴字第22號
公  訴  人  臺灣桃園地方法院檢察署檢察官
被      告  甲○○
                    （現羈押在臺灣桃園看守所）
選任辯護人  黃重鋼律師
            林詠嵐律師
上列被告因違反毒品危害防制條例等案件，經檢察官提起公訴（
95年度偵字第2407號），本院判決如下：
    主  文
甲○○共同運輸第二級毒品，處有期徒刑捌年陸月。扣案之大麻
（淨重伍仟玖佰柒拾點陸玖公克），沒收銷燬之；扣案之複寫紙
玖張、黑色膠帶玖張、西洋棋盤壹個及紙箱壹個，均沒收。快遞
送貨簽收單上偽造之「喻世偉」簽名壹枚，沒收。
    事  實
一、按大麻為毒品危害防制條例公告列管之第二級毒品，且係經
    我國行政院公告為甲類第四款規定之管制進出口物品，非經
    許可，不得持有、運輸或私運進口。甲○○明知上情，於民
    國95年1 月初某日，真實姓名年籍不詳綽號「阿明」之成年
    男子要求甲○○提供其位於臺北市○○區○○路5 段150 巷
    47 5號之10住處為收貨地址，而收受夾藏第二級毒品大麻之
    包裹，並允諾支付新臺幣（下同）50,000元之代價，並告知
    甲○○勿以自己名字簽收貨物，甲○○因一時貪念而應允，
    遂與該男子共同基於自南非共和國運輸第二級毒品大麻私運
    進口及行使偽造私文書之犯意聯絡，約定由「阿明」安排自
    南非共和國約翰尼斯堡將取得之第二級毒品大麻9 塊（淨重
    5970.69 公克），各塊均以1 大張複寫紙包裹，再各以1 張
    黑色膠帶黏貼於封口位置，而藏放在西洋棋盤內，連同木製
    棋子30個、長頸鹿木雕1 個及木雕杯子1 個、木雕人像3 個
    、斑馬木製杓子2 個，一併放置於紙箱內（上載收貨人為：
    XU CHONG WEI；地址為：No.475-10,Lane150,Sec.5,Sinyi
    Rd., Sinyi District,Taipei City 110,Taiwan（R.O.C）
    ；電話：000 000000000） ，而於95年1 月11日委託DPE
    INTERNATIONAL CO LTD. 以空運方式而利用不知情之快遞人
    員遞送至甲○○位於臺北市○○區○○路5 段150 巷475 號
    之10之地址，由南非共和國運輸、私運管制物品大麻進入臺
    灣地區。上開物品遂先空運至香港，再於95年1 月13日以木
    雕名義申報進口，並於95年1 月14日凌晨抵臺。嗣於95年1
    月14日凌晨3 時許為內政部警政署航空警察局安檢勤務人員
    執行X 光檢查時認有可疑，乃會同財政部臺北關稅局人員拆
    開查獲。因「阿明」與甲○○尚不知上開物品已為警查獲，
    仍於95年1 月15日18時許相約在臺北市○○路某處之薑母鴨
    店用餐，席間「阿明」乃再次提醒甲○○上開物品即將寄到
    ，要甲○○留意收妥。其後內政部警政署航空警察局為查緝
    上開物品來源，乃於95年1 月16日13時許由警員喬裝快遞公
    司送貨員將上開物品送至送貨地址（即臺北市○○區○○路
    5 段150 巷475 號之10甲○○住處），而甲○○出面提領上
    開物品時，遂於快遞送貨簽收單上偽造「喻世偉」署名而簽
    收具領該貨物，並將該快遞送貨簽收單交與喬裝快遞公司送
    貨員之警員以行使之，足生損害於「喻世偉」及快遞公司對
    客戶簽收管理之正確性，員警見狀乃上前逮捕甲○○，並扣
    得第二級毒品大麻9 塊（淨重5970.69 公克），「阿明」所
    有之供包裝、運輸上開大麻之複寫紙9 張、黑色膠帶9 張、
    西洋棋盤1 個、紙箱1 個，及與本件無直接關連而分屬「阿
    明」所有之木製棋子30個、長頸鹿木雕1 個及木雕杯子1 個
    、木雕人像3 個、斑馬木製杓子2 個，及甲○○所有SHARP
    行動電話1 支。
二、案經內政部警政署航空警察局移送臺灣桃園地方法院檢察署
    檢察官偵查起訴。
    理  由
一、訊據被告坦承偽造文書犯行，另不否認受綽號「阿明」之成
    年男子所託代收扣案包裹之事實，惟矢口否認有私運第二級
    毒品大麻犯行，辯稱：95年1 月初「阿明」要伊代收郵包，
    伊以為是開玩笑，直到95年1 月16日被查獲前1 天，「阿明
    」才說是一粒眠，並說若一粒眠順利帶入要給伊50,000元云
    云，另辯護人辯稱：被告坦承知悉運輸物品是一粒眠，但不
    知是大麻，依所犯重於所知之法理，被告僅該當運輸第四級
    毒品罪嫌云云。經查：
  (一)本件扣案毒品經送請法務部調查局以化學呈色法、氣相層析
    質譜儀分析法檢驗結果確含第二級毒品大麻成分，淨重5970
    .69 公克，有該局95年3 月6 日調科壹字第080010789 號鑑
    定通知書1 紙附卷可稽；又上開大麻共9 塊，各塊均以1 大
    張複寫紙包裹，再各以1 張黑色膠帶黏貼於封口位置（大麻
    及包裹大麻所用複寫紙、黑色膠帶均在法務部調查局保管中
    ），其後夾藏在扣案西洋棋盤內，復放置於紙箱中，有扣案
    西洋棋盤1 個、紙箱1 個、照片12幀、臺北關稅局扣押貨物
    （運輸工具）收據及搜索筆錄1 份在卷足憑。又上開物品係
    於95年1 月11日即自南非共和國約翰尼斯堡交寄，並已載明
    收件地址為被告住處，有卷附INTERNATIONAL WAYBILL 可稽
    （見偵查卷第17頁），另於包裝紙箱上，亦載明收件地址為
    被告住處，亦有扣案紙箱1 個可稽。又被告於95年1 月16日
    13 時 許簽收上開物品時，係偽簽「喻世偉」署名，有卷附
    快遞送貨簽收單（DELIVERY RUN SHEET）1紙附卷可稽。
  (二)被告甲○○於警詢中供稱：「阿明」大約是95年1 月初打電
    話約伊出去見面，向伊提議代為簽收1 件快遞貨物，95年1
    月15日18時許，「阿明」打電話約伊至臺北市○○路1 家不
    知名薑母鴨餐廳吃飯，跟伊說代收之貨物這2 天會到，叫伊
    在家裡等，「阿明」並交代伊不要以自己本名簽收貨物等語
    （見偵查卷第5 頁背面至第6 頁背面）；於檢察官訊問時供
    稱：扣案大麻是「阿明」叫伊簽收的，是以50,000元之代價
    叫伊簽收，「阿明」也告訴伊不要簽自己名字等語（見偵查
    卷第31、32頁）；於本院訊問時先供稱：95年1 月16日前2
    個星期，「阿明」打電話給伊，叫伊幫忙領包裹，伊有問「
    阿明」要簽誰的名字，「阿明」說不要簽自己的名字等語（
    見95年度聲羈字第63號卷第8 、9 頁）；復供稱：在95年1
    月16日之前，「阿明」與伊約在臺北市○○路上的薑母鴨店
    見面，託伊簽收郵包，並與伊講好要給伊50,000元，「阿明
    」有交代伊不要簽自己的名字等語（見本院95年3 月8 日訊
    問筆錄第2 、3 頁）；於本院審理時供稱：當時「阿明」有
    跟伊說代收包裹裡面是禁藥，「阿明」說如果順利帶入臺灣
    要分伊50,000元，95年1 月初的時候「阿明」跟伊說要代收
    郵包等語（見本院95年5 月23日審判筆錄第2 、9 、10頁）
    。依被告上開所供，則「阿明」於95年1 月初某日委託甲○
    ○代收夾藏第二級毒品大麻之包裹，並允諾支付50,000元之
    代價，並告知甲○○不要以自己名字簽收貨物，「阿明」復
    於95年1 月15日18時許與被告相約在臺北市○○路某處之薑
    母鴨店用餐，再次交代上開物品即將寄到，要甲○○收妥等
    情，堪予認定。
  (三)至被告及辯護人雖以前詞置辯，惟查：
  1.查本案之大麻利用快遞公司，自南非共和國運送至我國國境
    內，進而送抵被告之住所，在客觀上有運輸之行為，至為明
    確。又大麻係管制之物品，禁止進口，本案之大麻，係以木
    雕名義申報報關進口，已如前述，足見本案之行為人不僅在
    客觀上有私運進口之行為，主觀上更有私運、運輸進口之犯
    意。
  2.本件被告以50,000元之代價提供其住處作為收受大麻之場所
    ，並進而收受，足見被告與「阿明」有犯意之聯絡及行為之
    分擔。
  3.扣案夾藏之大麻淨重高達5970.69 公克（空包裝重50.97 公
    克），價值非輕，且運輸第二級毒品乃屬法定刑度應處無期
    徒刑或7 年以上有期徒刑之重罪，從事此非法行為之危險性
    極高，如果未掌握每一個環節均係由彼此瞭解及信任之人處
    理，極有可能因此洩漏而被查緝，因此同案共犯「阿明」若
    非已將希冀被告領取之貨品係第二級毒品之內情告知，並與
    被告達成協議，否則何以敢將此受領全部大麻之「重責大任
    」行為完全交由被告負責執行？
  4.被告雖辯稱：95年1 月初「阿明」要伊代收郵包，伊以為是
    開玩笑，直到95年1 月16日被查獲前1 天，「阿明」才說是
    一粒眠，並說若一粒眠順利帶入臺灣要給伊50,000元云云。
    查依卷附INTERNATIONAL WAYBILL 所示（見偵查卷第17頁）
    ，扣案物品係於95年1 月11日即自在南非共和國約翰尼斯堡
    交寄，並已載明收件地址為被告住處，衡情若非「阿明」在
    該物品交寄前已與被告談妥代收事宜，斷不致載明收件地址
    係被告住處，足認「阿明」至遲於95年1 月11日交寄上開物
    品前，即已與被告談妥代收事宜，是被告辯稱：95年1 月初
    「阿明」要伊代收郵包，伊以為是開玩笑云云，顯與常情不
    符，不足採信。又查上開物品在95年1 月14日凌晨3 時許即
    為內政部警政署航空警察局安檢勤務人員會同財政部臺北關
    稅局人員查獲，而於95年1 月16日13時許由警員喬裝快遞公
    司送貨員將上開物品送至送貨地址（即被告住處），已如前
    述。則「阿明」與被告相約於95年1 月15日18時許在臺北市
    ○○路某處之薑母鴨店用餐時，上開貨物即已於95年1 月14
    日遭查獲，「阿明」豈有於95年1 月15日當天與被告用餐時
    ，方與被告約定以50,000元代價簽收毒品之理？另參酌被告
    於警詢、檢察官訊問、本院訊問及準備程序中，均全然未提
    及以為代收毒品是一粒眠相類辯解，突於本院審理期日方稱
    ：「阿明」有告知伊是代收一粒眠云云，所辯即難採信。
  5.綜上，「阿明」於95年1 月初某日委託甲○○代收包裹時，
    顯已告知被告該包裹內夾藏第二級毒品大麻，並允諾支付
    50,000元之代價，被告及辯護人上開所辯，顯係卸責之詞，
    不足採信。
  (四)此外，另有X 光檢查儀注檢貨物報告表、進口快遞貨物簡易
    申報單各1 份在卷可參。
  (五)本件事證明確，被告犯行洵堪認定，應依法論科。
二、按大麻係毒品危害防制條例第2 條第2 項第2 款規定之第一
    級毒品，且為行政院發布之「懲治走私條例公告管制物品項
    目及其數額」甲項第4 款規定之管制物品，非經許可，不得
    持有運輸或私運入境。又香港、澳門回歸中國大陸後，為維
    持現有自由經濟制度及高度自治地位，並規範及促進臺灣地
    區與香港、澳門之經貿文化及其他關係，特制定香港澳門關
    係條例，明定臺灣地區與香港或澳門貿易，得以直接方式為
    之，並於臺灣地區與大陸地區直接通信、通航或通商前，得
    視香港或澳門為第三地，排除臺灣地區與大陸地區人民關係
    條例在香港、澳門之適用，且輸入或攜帶進入臺灣地區之香
    港或澳門之物品，以進口論；輸往香港或澳門之物品，以出
    口論，並分別依輸入物品、輸出物品有關法令之規定辦理，
    此觀諸香港澳門關係條例第1 條第2 項、第35條、第57條及
    同條例施行細則第2 條之規定即明。從而，香港、澳門顯係
    有別於大陸地區之特別區域，如自香港、澳門私運管制物品
    進口逾公告數額，應逕依懲治走私條例第2 條第1 項論處，
    毋庸引用同條例第12條之規定（最高法院93 年4月13日93年
    度第2 次刑事庭會議決議意旨參照）。核被告甲○○與真實
    姓名年籍不詳綽號「阿明」之成年男子共謀私運第二級毒品
    大麻入境臺灣地區，並於快遞貨物簽收單上偽簽「喻世偉」
    署名，並將該快遞貨物簽收單交與喬裝快遞公司送貨員之警
    員所為，均係犯毒品危害防制條例第4 條第2 項之運輸第二
    級毒品罪、懲治走私條例第2 條第1 項之私運管制物品進口
    罪、刑法第216 條、第210 條行使偽造私文書罪。其等持有
    第二級毒品大麻之低度行為，為運輸第二級毒品大麻之高度
    行為所吸收，其偽造私文書之低度行為，為行使偽造私文書
    之高度行為所吸收，均不另論罪。至公訴人認被告於快遞送
    貨簽收單上偽簽「喻世偉」署名，並將該快遞送貨簽收單交
    與喬裝快遞公司送貨員之警員此部分所為係犯刑法第216 條
    、第220 條、第210 條之行使偽造準私文書罪云云，惟查被
    告在快遞送貨簽收單之簽收欄內偽簽「喻世偉」姓名，自不
    待依據習慣或特約，單從形式上觀察，即足以知悉係表示以
    「喻世偉」名義出具領貨物之證明，本即當然屬於刑法第
    210 條所稱之私文書，是公訴人認係屬偽造準私文書云云，
    尚有未洽。被告甲○○與「阿明」2 人就上開犯行間，具有
    犯意聯絡及行為分擔，均為共同正犯。其等利用不知情之快
    遞人員運送毒品，為間接正犯。其等以一行為，同時觸犯前
    開運輸第二級毒品罪、私運管制物品進口罪2 罪名，為想像
    競合犯，應從一重之運輸第二級毒品罪處斷。又其等所犯運
    輸第二級毒品罪及行使偽造私文書罪間，有方法結果之牽連
    犯關係，應從一重以運輸第二級毒品罪論處。爰審酌被告當
    知毒品危害甚鉅，被告竟不惜以身試法，其輸入毒品大麻次
    數雖僅1 次，惟輸入之重量淨重達5970.69 公克，數量非少
    ，其坦承部分犯行之犯後態度，及其品行、智識程度、犯罪
    動機、目的、手段等一切情狀，量處如主文所示之刑，以示
    懲儆。扣案之第二級毒品大麻（淨重5970.69 公克），係毒
    品危害防制條例第2 條第2 項第2 款所列之第二級毒品，應
    依毒品危害防制條例第18條第1 項前段規定，宣告沒收銷燬
    之；包裹上開大麻之複寫紙9 張、黑色膠帶9 張、西洋棋盤
    1 個、紙箱1 個，為共犯「阿明」所有，用於包裹毒品，防
    止毒品漏逸、潮濕，以便於攜帶運輸，為供運輸毒品所用之
    物，均應依同條例第19條第1 項前段規定沒收。被告在快遞
    送貨簽收單上偽造之「喻世偉」簽名1 枚，應依刑法第219
    條規定宣告沒收。至扣案之分屬「阿明」所有之木製棋子30
    個、長頸鹿木雕1 個及木雕杯子1 個、木雕人像3 個、斑馬
    木製杓子2 個，並非供運輸毒品所用之物，而扣案甲○○所
    有SHARP 行動電話1 支，為被告平時使用，並非用以聯絡運
    毒事宜，是均與被告所實施運輸、私運毒品犯行，並無直接
    關連，故均不依毒品危害防制條例第19條第1 項前段規定宣
    告沒收。另被告雖自承為本件犯行可得50,000元之報酬，惟
    該款項尚未經被告實際取得，自無庸宣告沒收。
據上論斷，應依刑事訴訟法第299 條第1 項前段，毒品危害防制
條例第4 條第2 項、第18條第1 項前段、第19條第1 項前段，懲
治走私條例第2 條第1 項、第11條，刑法第11條、第28條、第21
6 條、第210 條、第55條、第219 條，判決如主文。
本案經檢察官嵇珮晶到庭執行職務。
中    華    民    國    95    年    6     月    6     日
                  刑事第二庭審判長法  官  徐培元
                                  法  官  潘進順
                                  法  官  鄭吉雄
以上正本證明與原本無異。
如不服本判決，應於送達後10日內，向本院提出上訴狀（應附繕
本），上訴於臺灣高等法院。
                                  書記官  高文靜
中    華    民    國    95    年    6     月    6     日
附錄法條：
毒品危害防制條例第4 條第2 項
製造、運輸、販賣第二級毒品者，處無期徒刑或 7 年以上有期徒
刑，得併科新臺幣 7 百萬元以下罰金。
懲治走私條例第2 條第1 項
私運管制物品進口、出口逾公告數額者，處 7 年以下有期徒刑，
得併科新臺幣 3 百萬元以下罰金。
中華民國刑法第216條
(行使偽造變造或登載不實之文書罪)
行使第二百十條至第二百十五條之文書者，依偽造、變造文書或
登載不實事項或使登載不實事項之規定處斷。
中華民國刑法第210條
(偽造變造私文書罪)
偽造、變造私文書，足以生損害於公眾或他人者，處五年以下有
期徒刑。


司法院資訊處製作；財團法人民間司法改革基金會備份。
